【裁判字號】    92,簡上,7
【裁判日期】    920627
【裁判案由】    異議之訴
【裁判全文】
臺灣高雄地方法院民事判決  九十二年度簡上字第七號
    上  訴  人  穩寶電機有限公司
    法定代理人  丙 ○ ○
    訴訟代理人  焦文城律師
                施秉慧律師
    被上 訴 人  乙○○○  住.
    訴訟代理人  甲 ○ ○  住.
右當事人間異議之訴事件，上訴人對於中華民國九十一年十一月七日本院高雄簡易庭
九十一年度雄簡字第二０二六號第一審判決提起上訴，本院判決如左：
    主      文
上訴駁回。
第二審訴訟費用由上訴人負擔。
    事實及理由
一、被上訴人起訴主張：上訴人持鈞院於民國七十八年九月十一日所核發之債權憑證
    （執行名義之債務人為伊之被繼承人陳王招治，於八十六年十月十五日死亡），
    聲請執行伊之不動產，並經鈞院以九十一年度執字第三三一二號強制執行在案。
    惟被上訴人所持之執行名義為本票債權，請求權時效僅有三年，自七十八年九月
    十一日核發債權憑證時起，至八十四年二月二十日聲請強制執行時止，已罹於時
    效而消滅，爰依強制執行法第十四條規定提起債務人異議之訴，求為撤銷鈞院九
    十一年度執字第三三一二號強制執行事件對伊所為強制執程序之判決等語。並於
    本院聲明：請求駁回上訴。
二、上訴人則以：訴外人陳王招治明知執行債權已罹於時效，於八十三年間仍表示同
    意分期清償，並已清償新台幣（下同）一萬元，而陳王招治於八十六年十月十五
    日去逝後，其繼承人即被上訴人在鈞院執行查封時，並未異議，且於抗告狀中承
    認債務，已有拋棄時效利益之意思表示，又縱令被上訴人本件異議之訴為有理由
    ，亦僅可撤銷對被上訴人所為之執行程序等語，資為抗辯。經原審為其敗訴判決
    後，提起上訴，並於本院聲明：(一)原判決廢棄。(二)被上訴人在第一審之訴駁回。
三、被上訴人主張執行名義所示之本票，係訴外人陳振豐、陳朝正及陳王招治於七十
    二年八月三十一日所簽發、到期日為七十二年十二月十四日、面額一百萬元（下
    稱系爭本票），經被上訴人於七十四年十月十四日聲請本院裁定准予強制執行後
    ，於七十八年九月六日聲請強制執行，經本院於七十八年九月十一日核發債權憑
    證；嗣被上訴人持該債權憑證，於八十四年二月二十日、八十六年六月十三日、
    九十年三月二十八日、九十年十一月一日、九十一年一月二十四日聲請強制執行
    之事實，為上訴人所不爭執，並經本院依職權調取本院九十一年度執字第三三一
    二號卷查明屬實。又被上訴人係以執行名義之本票債權已罹於消滅時效，請求撤
    銷強制執行程序，上訴人則抗稱被上訴人及陳王招治於時效完成後，已承認債務
    存在等語，故兩造所爭執者為：被上訴人及陳王招治有無承認債務之事實？茲將
    本院判斷內容說明如下。
(一)、按執行名義成立後，如有消滅或妨礙債權人請求之事由發生，債務人得於強制執
    行程序終結前，向執行法院對債權人提起異議之訴，為強制執行法第十四條第一
    項前段定有明文。又債務人異議之訴以排除執行名義之執行力為目的，故同條所
    謂強制執行程序終結，係指執行名義之強制執行程序終結而言，執行名義之強制
    執行程序，進行至執行名義所載債權全部達其目的時，始為終結，司法院三十三
    年院字第二七七六號解釋意旨可供參照。查本院九十一年度執字第三三一二號給
    付票款強制執行事件，其強制行執行程尚未終結等情，已據本院依職權調取上開
    執行卷查明屬實，被上訴人提起本件異議之訴，與法律規定相符。
(二)、又按民法第一百二十九條第一項第二款所謂之承認，為認識他方請求權存在之觀
    念表示，僅因債務人一方行為而成立，此與民法第一百四十四條第二項後段所謂
    之承認，須以契約為之者，性質迥不相同；又債務人於時效完成後所為之承認，
    固無中斷時效之可言，然既明知時效完成之事實而仍為承認行為，自屬拋棄時效
    利益之默示意思表示，且時效完成之利益，一經拋棄，即恢復時效完成前狀態，
    債務人顯不得再以時效業經完成拒絕給付，最高法院五十年台上字第二八六八號
    判例可供參照。另民法第一百二十九條第二項第五款規定與起訴有同一效力之開
    始強制執行或聲請強制執行，係指法院依職權對假扣押、假處分或假執行的裁判
    所為之強制執行，或依其他債權人聲請而開始強制執行而言，本票債權人於時效
    完成前，依非訟事件法第一百條聲請法院裁定強制執行，並不發生與起訴同一中
    斷時效之效力。而消滅時效完成後，即不生消滅時效中斷之問題，並非核發債權
    憑證後，時效即可重行起算。又票據上之權利，對本票發票人，自到期日起算，
    三年間不行使，票據法第二十二條第一項定有明文。
(三)、查系爭本票之到期日為七十二年十二月十四日，依票據法第二十二條第一項規定
    ，其本票債權於七十五年十二月十三日即已罹於消滅時效，上訴人於七十八年九
    月六日聲請強制執行時，已逾本票三年時效期間。雖本院於同月十一日核發債權
    憑證，並經上訴人於八十四年二月二十日、八十六年六月十三日、九十年三月二
    十八日、九十年十一月一日、九十一年一月二十四日聲請強制執行，然時效完成
    後既不生時效中斷之問題，則系爭本票債權自不因本院核發債權憑證或上訴人另
    行聲請強制執行，而重新起算其時效期間。
(四)、至本件上訴人主張陳王招治及被上訴人明知債權已罹於時效，仍為承認債務，顯
    已拋棄時效利益等情，係以其於八十三年八月間至陳王招治住處催討債務時，陳
    王招治已答應償還債務，並向其清償一萬元，且被上訴人於本院前往查封其不動
    產時，並未異議，復於抗告狀承認債務為其論據。經查：
  1.上訴人主張陳王招治於八十三年間有承認債務存在乙事，係以證人尹宜宗於原審
    之證詞為主要憑據。惟查，尹宜宗證稱：「我於八十三年父親節後幾天，去被告
    公司（被上訴人）聽被告法代丙○○告知，他父親生氣，因為丙○○將一百萬元
    借給別人，他希望陪同他去高雄處理，我當時是跟丙○○一起去澄明街，到達時
    是一位歐媽桑約六、七十歲的人出來，我不知道那婦人的姓名，在交談中我聽聞
    該婦人承認有債務，但希望分期付款，丙○○同意分期，並從九月份開始繳，但
    後來我聽丙○○說只繳一次就沒有再繳。」等語（見原審卷第七十三、七十四頁
    ）。顯示尹宜宗僅能證明丙○○於八十三年八月間曾至澄明街催討債務，並無法
    證明當時表示同意還錢之婦人即為陳王招治本人，況尹宜宗嗣後亦未目睹陳王招
    治向上訴人清償債務，依尹宜宗之證詞，尚難遽以認定陳王招治有承認債務之事
    實。
  2.再者，本院民事執行處於九十一年三月十一日前往查封被上訴人位於高雄市○○
    區○○街五十九巷十號房屋時，被上訴人當時並未在場，僅於同月十四日提出「
    抗告狀」，表明其雖擔任陳振豐與上訴人間之債務保證人，但其保證內容並不清
    楚，且未曾收到上訴人對其求償本件債務之任何通知及證明等語，且於同月二十
    六日本院民事執行處偕同地政機關測量人員前往現場勘測時，被上訴人亦僅表示
    上開房屋為其所有等情，業據本院依職權調卷查明屬實，並有查封筆錄、執行勘
    測筆錄及抗告狀在卷可稽。可見被上訴人於本件民事執行過程中，僅係單純對執
    行標的物之現況為陳述，並未對執行債務為任何承認之意思表示，上訴人主張被
    上訴人有承認債務及拋棄時效利益之情事，顯與事實不符。
  3.至於原審向中華電信股份有限公司函調之通聯紀錄（見原審卷第五十頁），亦僅
    顯示兩造於九十一年四月三日有電話往來之情事，並無法證明被上訴人於電話中
    已承認債務存在，上開通聯紀錄，並不能證明被上訴人有承認債務存在之事實，
    上訴人執此抗辯，亦無可採。
(五)、末按連帶債務人中之一人受確定判決，而其判決非基於該債務人之個人關係者，
    為他債務人之利益，亦生效力，民法第二百七十五條定有明文。而連帶債務人中
    之一人於訴訟中為時效抗辯，即屬上開「非基於個人關係」之抗辯。又依民事訴
    訟法第四百零一條第一、二項規定，既判力僅及於訴訟當事人及其關係人，至於
    民法第二百七十五條在本質上僅屬實體法上之規定，因此，他債務人於另案訴訟
    ，僅得援用該確定判決所載有利益之事由，為其實體上之抗辯事由，請求法院為
    勝訴判決，不得以之為程序上抗辯的基礎。本件被上訴人為執行名義連帶債務人
    中之一人，今以時效完成為由提起債務人異議之訴，其既判力僅及於兩造，並不
    及於其餘債務人陳振玉，且被上訴人提起本件債務人異議之訴，亦係請求撤銷本
    院對其所為之執行程序等情，已據被上訴人陳明在卷（見本院九十二年三月二十
    五日筆錄），故原審所撤銷者，應僅限於對被上訴人所為執行程序部分，原判決
    主文記載「本院九十一年度執字第三三一二號給付票款強制執行事件所為之強制
    執程序應予撤銷」，其用語雖未臻明確，但仍無礙其判決之真意，併此敘明。
四、按時效完成後，債務人得拒絕給付，為民法第一百四十四條第一項所明定，則債
    務人於時效完成後，自得執以拒絕債權人之強制執行，本件上訴人既未能舉證證
    明陳王招治及上訴人有承認債務之事實，則被上訴人主張系爭本票債權於執行名
    義成立後，有消滅上訴人請求之事由發生乙事，自屬可採。從而，被上訴人依據
    強制執行法第十四條第一項前段規定，請求撤銷本院九十一年度執字第三三一二
    號對被上訴人所為之強制執程序，核屬正當，應予准許。原審據此為被上訴人勝
    訴判決，並無違誤，上訴意旨指摘原判決不當，求予廢棄，並無理由，應予駁回
    。
五、據上論結：本件上訴為無理由，依民事訴訟法第四百三十六條之一第三項、第四
    百四十九條第一項、第七十八條，判決如主文。
中      華      民      國    九十二    年      六      月    二十七    日
                              臺灣高雄地方法院民事第一庭
~B審判長法  官  林紀元
~B      法  官  蘇姿月
~B      法  官  唐照明
右為正本係照原本作成。
本判決不得上訴。
中      華      民      國    九十二    年      六      月    二十七    日
~B法  院書記官  李承悌


司法院資訊處製作；財團法人民間司法改革基金會備份。
